【裁判字號】    89,訴,2034
【裁判日期】    900305
【裁判案由】    廢棄物清理法
【裁判全文】
臺灣板橋地方法院刑事判決                        八十九年度訴字第二○三四號
    公  訴  人  臺灣板橋地方法院檢察署檢察官
    被      告  丁○○
                甲○○
    右二人共同
    選任辯護人  莊勝榮
    被      告  乙○○
                丙○○
                庚○○
                戊○○
                己○○
    右五人共同
    選任辯護人  李祖麟
右列被告因廢棄物清理法案件，經檢察官提起公訴（八十九年度偵字第一九一四六號
），本院判決如左：
    主      文
丁○○、甲○○、乙○○、丙○○、庚○○、戊○○、己○○均無罪。
    理      由
一、公訴意旨略以：丁○○係臺北縣五股鄉○○段御史坑小段第九四地號土地所有權
    人，未經主管機關許可，於民國八十九年十月七日，提供其前開土地做為回填一
    般廢棄物使用。甲○○僱用乙○○、丙○○、庚○○、戊○○、己○○分別駕駛
    挖土機或大貨車，未向主管機關申請核發許可證，即共同於同日，在前開土地上
    ，從事廢棄物之處理。嗣於八十九年十月七日十六時三十分許，甲○○、乙○○
    、丙○○、庚○○、戊○○、己○○在前開土地上處理廢棄物時，為警當場查獲
    ，並扣得挖土機一部及大貨車四部，因認丁○○涉有廢棄物清理法第二十二條第
    二項第三款罪嫌，甲○○、乙○○、丙○○、庚○○、戊○○、己○○等人涉有
    廢棄物清理法第二十二條第二項第四款罪嫌。
二、按犯罪事實應依證據認定之，無證據不得推定其犯罪事實，又不能證明被告犯罪
    或其行為不罰者，應諭知無罪之判決，刑事訴訟法第一百五十四條、第三百零一
    條第一項分別定有明文。次按認定不利於被告之事實，須依積極證據，茍積極之
    證據本身存有瑕疵而不足為不利於被告事實之認定，即應為有利於被告之認定，
    更不必有何有利之證據，而此用以證明犯罪事實之證據，猶須於通常一般人均不
    至於有所懷疑，堪予確信其已臻真實者，始得據以為有罪之認定，倘其證明尚未
    達到此一程度，而有合理性之懷疑存在，致使無從為有罪之確信時，即應為無罪
    之判決，此有最高法院八十二年度臺上字第一六三號判決、七十六年度臺上字第
    四九八六號、三十年度上字第八一六號等判例意旨可資參照。
三、訊據被告丁○○、甲○○、乙○○、丙○○、庚○○、戊○○、己○○等人雖不
    諱言有於上開時、地填土平整地之行為，然堅決否認有何違反廢棄物清理法犯行
    ，均辯稱：上開土地為魚塭，然廢棄不用已久，尚有積水，日前有人不幸落水身
    亡，地主丁○○為免不幸事故再度發生，遂請承包鄰近「臺北新佳坡」工程之友
    人甲○○召來乙○○、丙○○、庚○○、戊○○、己○○等將開挖地下室所產出
    之土方運送至該魚塭填平，並非丁○○提供土地作為棄土場供回填廢棄物物之用
    ，況且用來填整魚塭之土方乃有用之益土，並非廢棄物等語；公訴人認被告等涉
    有前開犯嫌，無非以被告等供認在上址填土，及有現場照片十八幀、土地所有權
    狀等存卷，及挖土機一輛及大貨車四輛等扣案為其主要論據。
四、臺北縣五股鄉○○段御史坑小段第九四地號土地為被告丁○○所有，有土地所有
    權狀影本一紙在卷可考，而上開土地積水處，於八十九年九月三十日確實溺斃一
    人，亦有臺北縣警察局蘆洲分局八十九年十二月二十二日八九蘆警三刑字第三三
    三九九號函附卷足稽，足見被告等辯稱係為避免溺斃事故再度發生而填平該地等
    情非虛，又被告等在上址所填棄土，屬砂質土壤，亦經本院到場履勘，並命被告
    等駕駛挖土機開挖究明，製有勘驗筆錄及現場相片三幀可稽，是應解明者，厥為
    被告丁○○非供地設置棄土場，乃填高自己土地，是否需依廢棄物清理法規定，
    事先獲得許可﹖又被告甲○○等回填者，又係建築工程所生土壤，屬營建剩餘土
    石方，是否該當於廢棄物物清理法所稱之廢棄物，而有同法第二十二條規定之適
    用﹖
五、經查：營建剩餘土石方為不會產生二次污染之可再利用之土石資源，不同於一般
    廢棄物之具有污染性，此為內政部八十九年五月十七日臺八九內營字第八九八三
    三七三號函頒實施之營建剩餘土石方處理方案所是認，又廢棄物認定之標準，依
    廢棄物清理法第二條之規定，分為一般廢棄物及事業廢棄物二種，事業廢棄物又
    分為有害廢棄物及一般事業廢棄物二種，惟依據行政院八十六年十二月三十一日
    臺八十六內字第五二一○號函示，已明確認定剩餘土石方、磚瓦、混凝土塊為有
    用資源，非屬廢棄物範圍，此有上開函文及行政院環境保護署九十年二月十二日
    （90）環署廢字第○○○七二五三號函等存卷可參，本案被告丁○○既非設置棄
    土場或土石方資源堆置處理場，僅因整地填高之需，收納部分營建工地開挖產出
    之砂質土壤，揆諸前揭規定及論述，即無廢棄物清理法之適用，此外復查無其他
    證據足資認定被告等有何公訴人所指之犯行，不能證明被告犯罪，應為無罪判決
    之諭知，以昭審慎。
據上論結，應依刑事訴訟法第三百零一條第一項，判決如主文。本
案經檢察官鄭嘉欣到庭執行職務。
中      華      民      國      九十      年      三    月      五      日
                                      臺灣板橋地方法院刑事第六庭
                                          法  官  蔡  新  毅
右正本證明與原本無異。
如不服本判決，應於判決送達後十日內，向本院提出上訴狀。
                                          書記官  謝  麗  秋
中      華      民      國      九十      年      三    月      五      日


司法院資訊處製作；財團法人民間司法改革基金會備份。
